行　政　法　院　判　決　　　　　　　　　　　　　八十八年度判字第四一六二號
　　原　　　告　張陳春愛即鴻福企業行
　　　　　　　　　　　　　　　.
　　被　　　告　財政部臺灣省南區國稅局
右當事人間因營利事業所得稅事件，原告不服行政院中華民國八十七年九月一日台八
十七訴字第四三○○七號再訴願決定，提起行政訴訟。本院判決如左︰
　　主  文
原告之訴駁回。
　　事  實
緣原告八十四年度營利事業所得稅結算申報營業成本，原申報新台幣（下同）二○九
、○二一、三一四元，嗣更正為二○八、九○六、五四一元，因其營業成本無法勾稽
查核，經被告依同業利潤標準核定營業成本為二○○、五四三、八四七元，計剔除八
、三六二、六九四元，當年度核定所得額為八、五九八、一二九元，原告不服，申經
復查，仍維持原處分，提起訴願、再訴願，亦遭決定駁回，遂提起行政訴訟。茲摘
兩造訴辯意旨如次：
原告起訴意旨及補充理由略謂︰一、原告銷售產品中編號○○一、○一九、○二○、
○二二、○二二－三、○二四、○三五、○三九、○四四等九項產品，事實上均為豬
產品之成品肉，雖其價格會隨著部位不同而有所高低，惟其分辨不易，因此銷售時要
明確區分何種部位成品肉，確有困難，尤其部位相近之成品肉更是如此，而前述九種
成品肉甚為類似，因此將之全部歸為同一種產品冷凍豬肉（成品肉），係因實際上分
辨不易，因此歸為一類確有必要。況且一般冷凍豬肉屠宰廠商出售時即以「冷凍豬肉
」為品名加以出售，並未明確區分係為何種成品肉，此乃係因區分不易為免滋生困擾
，因此均以冷凍豬肉為品名加以開立發票出售，故原告將九項類似產品統歸為冷凍豬
肉（成品肉），應符合產品歸類之需要，而不應解釋為進銷存無法勾稽。二、依據營
利事業所得稅查核準則（以下簡稱查核準則）第五十七條：「進貨、銷貨、存貨帳簿
及進貨、銷貨憑證，未載明貨物名稱、數量，其能補正並提供進、銷、存明細表，經
查核相符後，應予查帳認定。」其內規定甚為明確，原告既能補正，並已依據進、銷
貨憑證加以重新歸類製作提供進、銷、存明細表，若經查核相符後，仍應與查帳核定
，而不應再依照同業利潤標準加以核定，被告未加細查，即稱無法勾稽查核，顯然違
反上述法令規定。三、至再訴願書所稱「經再訴願人重新歸類為編號○六六，品名為
冷凍豬肉．．．無法勾稽查核」乙節，原告為符實際，將九種類似產品編類為冷凍豬
肉（成品肉），本期銷貨項目及銷貨成本重編為數量一、○四三、七一六．二四公斤
，金額為五○、六五一、八四八元，係原告依據進銷存憑證加以重新核算所得之數量
及金額，係為正確之數量及金額，被告未詳細查明本次重編之數量及金額有無違誤，
顯然係為推諉塞責，再訴願書以「與前次重編數量及金額不符」而認為無法勾稽，顯
與前述查核準則第五十七條之規定意旨不符，至再訴願書所稱「依存貨簿記載，各類
商品均一個月記一筆，進貨及銷貨總額所載數量、金額，係從何幾筆憑證彙總，無法
勾稽」乙節，原告業已於存貨簿內依照進銷存原始憑證逐筆記載進銷貨數量及金額，
應可勾稽。四、另再訴願書所稱「再訴願人開立統一發票所載品名，除一月份有數筆
．．．．營業成本仍無法勾稽」乙節，據查原告除九項產品，被告查核時，因無法勾
稽，以致依同業利潤標準加以核定外，餘均業經被告查帳核定，惟再訴願書稱：將該
行所有產品「依同業利潤標準核定成本應為一七六、三四五、六六○元，而原核定為
二○○、五四三、八四七元」顯已擴大原告再訴願之範圍，原告再訴願係僅就九項商
品提出行政救濟，餘各類商品既經被告查帳核定，實不應於再訴願時再行擴大查核範
圍，而使原告遭致更不利之處分，顯非政府設立行政救濟之意旨，因此依照查核準則
第五十七條之規定，就該項商品冷凍豬肉（成品肉）予以查帳核定。五、原告於被告
原調查時雖未能提供該部分有關證明所得額之帳簿、文據，惟事後之行政救濟程序中
業已提供該部分完整之帳簿、文據，惟被告仍強調未提供完整帳簿、文據，因此認定
不符合所得稅法第八十三條及同法施行細則第八十一條之規定，仍依同業利潤加以核
定，顯有違誤。六、綜上所陳，本案原處分及訴願、再訴願決定，均未查明事實及遵
照相關法令規定核定，顯已違法，自難令人甘服，請鈞院詳予審核依法判決，撤銷原
處分及訴願、再訴願決定，以保原告之合法權益等語。
被告答辯意旨略謂：一、「營利事業應保持足以正確計算其營利事業所得額之帳簿憑
證及會計紀錄。」為所得稅法第二十一條所明定。次按「稽徵機關進行調查或復查時
，納稅義務人應提示有關各種證明所得額之帳簿、文據；其未提示者，稽徵機關得依
查得資料或同業利潤標準，核定其所得額。」及「本法第八十三條所稱之帳簿文據，
其關係所得額之一部份或依查得資料或同業利潤標準核定其所得額。」分別為所得稅
法第八十三條第一項及同法施行細則第八十一條所明定。而所謂未提示，兼指帳簿文
據全部未提示，或雖提示而有不完全、不健全或不相符者均有其適用，行政法院著有
判例六十一年判字第一九八號判例可資參照。二、本件原告八十四年度營利事業所得
稅結算申報，列報營業成本二○八、九○六、五四一元，因其銷售之商品中編號○○
一、○一九、○二○、○二二、○二二－三、○二四、○三五、○三九、○四四等九
項，因進、銷、存無法勾稽，依前揭法條規定以同業利潤標準核定，計剔除營業成本
八、三六二、六九四元（內含原告所調減營業成本二、一三七、五○○元），原告誤
以為已自動調減營業成本二、一三七、五○○元重複剔除，經查原核按同業利潤標準
核定後，未再重複剔除自行減列之金額，此外，有關進、銷、存明細表並未重新整理
，是以原核並無違誤。又原告於訴願時訴稱其經營業務為冷凍豬肉內銷業務，因查核
時部分產品之成本無法提供完整之進銷存明細表，因此同意原查以同業利潤標準核定
，惟重新整理，僅提供整理後相關報表，請撤銷原處分云云，被告即以八十六年七月
五日南區國稅法字第八六○五○○○五號函請文到七日內檢送整理後相關報表、帳簿
、憑證及證明文件，俾憑辦理，迄未提示，是以無法調帳查核認定。三、本件於原告
向行政院提再訴願申請，被告依補送更正後（第二次更正）進銷存明細表、存貨分類
帳、日記帳、現金支出憑證、統一發票等逐項重予查核勾稽：原告設置日記簿及存貨
簿兩本帳冊，依存貨簿記載各類商品均一個月記一筆進貨及銷貨總額，所載數量、金
額係從何幾筆憑證彙總、無從勾稽，且原告開立統一發票，所載品名除一月份數筆尚
有分類如板油、中油外，餘均為冷凍豬肉，其單價差異甚大，而進銷存明細表分類達
七十二種之多，統一發票並未按存貨分類帳之分類開立，何類商品實際銷貨若干？期
末存貨正確數若干？均無法核計，致其營業成本全部均無法勾稽，應依同業利潤標準
核定為一五四、八四○、○九一元，則剔除數應為五四、一八一、二二三元，惟依行
政救濟不得更不利於原核定之法理，應維持原核定。又原核定系爭銷售商品中無法勾
稽九項商品編號○○一、○一九、○二○、○二二、○二二－三、○二四、○三五、
○三九、及○四四等經原告重新歸類編號為○六六，品名為冷凍豬肉，進銷存明細表
中本期銷貨項目及銷貨成本本次重編數量為一、○四三、七一六．二四公斤，金額五
○、六五一、八四八元，與前次重編數量一、一○四、九三二．○七公斤，金額五三
、六六三、四四○元不一致，且影響期末存貨增加六○、六一五．八三公斤，金額增
加三、○一一、六八二元，如前述所陳述無法勾稽，故應維持原核定。經查原告主張
，與前揭法條規定營利事業應保持足以正確計算其營利事業所得額之帳簿憑證及會計
紀錄不符，是原告主張不足採認等語。
　　理  由
按「稽徵機關進行調查或復查時，納稅義務人應提示有關各種證明所得額之帳簿、文
據；其未提示者，稽徵機關得依查得之資料或同業利潤標準，核定其所得額。」「本
法第八十三條所稱之帳簿文據，其關係所得額之一部或關係課稅年度中某一期間之所
得額，而納稅義務人未能提示者，稽徵機關得就該部分依查得之資料或同業利潤標準
核定其所得額。」為行為時所得稅法第八十三條第一項及同法施行細則第八十一條所
規定。本件原告八十四年度營利事業所得稅結算申報，列報營業成本為二○九、○二
一、三一四元，嗣同意調減為二、一三七、五○○元，復於八十五年十二月十七日申
請更正營業成本為二○八、九○六、五四一元。惟被告以其銷售商品中編號○○一、
○一九、○二○、○二二、○二二－三、○二四、○三五、○三九及○四四等九項商
品，因憑證不全，且帳載無法勾稽，按肉類業（行業標準代號五一一四－一一）同業
利潤標準，核定原告本期營業成本二○○、五四三、八四七元，即剔除營業成本八、
三六二、六九四元，此為兩造所不爭。查原告嗣於再訴願程序中，雖重新檢具相關帳
證，即存貨進銷存明細表、存貨分類帳、日記帳、發票、支出憑證、轉帳及收入憑證
等，惟經再訴願機關交被告重新查核，仍以原核定原告銷售商品中無法勾稽之編號○
○一、○一九、○二○、○二二、○二二－三、○二四、○三五、○三九及○四四等
九項商品，經原告重新歸類為編號○六六，品名為「冷凍豬肉」，進銷存明細表中本
期銷貨項目及銷貨成本本次重編為數量一、○四三、七一六‧二四公斤，金額五○、
六五一、八四八元，與前次重編數量一、一○四、九三二‧○七公斤，金額五三、六
六三、四四○元不一致，且影響期末存貨增加六○、六一五‧八三公斤，金額增加三
、○一一、六八二元，本件仍無法勾稽查核。又依原告檢送第二次更正之進銷存明細
表、存貨分類帳、日記帳、現金支出憑證、統一發票等逐項查核結果，原告設置日記
簿及存貨簿兩本帳冊，依存貨簿記載各類商品均一個月記一筆進貨及銷貨總額，所載
數量、金額係從何幾筆憑證彙總，無從勾稽，且原告開立統一發票，所載品名除一月
份有數筆尚有分類如板油、中油外，餘均為冷凍豬肉，其單價差異甚大，而進銷存明
細表分類達七十二種之多，統一發票並未按存貨分類帳之分類開立，何類商品實際銷
貨若干﹖期末存貨正確數若干﹖均無法核計，營業成本仍無法勾稽，依同業利潤標準
核定應為一七六、三四五、六六○元，而原核定為二○○、五四三、八四七元，惟基
於行政救濟不得為更不利於行政救濟人之決定，應維持原核定等情，經核並無不合。
原告雖訴稱：伊業已於存貨簿內依照進銷存原始憑證逐筆記載進銷貨數量及金額云云
，並提出八十四年度進銷存明細表、存貨分類帳各一冊。惟依原告所提出之存貨分類
帳簿第一一八頁至一二五頁記載，存貨編號○六六，品名「冷凍豬肉」（成品肉），
其進貨單價自三十八元至一百六十五元、銷售單價自十元至一百五十三元不等，其間
價格差距甚大，顯示係不同之肉品，應非不可分類，惟原告將其歸為同一類商品，而
無法正確核算何種產品出售及存貨之數量，致無法核算其營業成本，揆諸首開說明，
被告依肉類業同業利潤標準核定原告之營業成本，洵無不合。原告之主張，顯不足採
。此外，被告依上開說明所剔除營業成本八、三六二、六九四元，已含原告所自動調
減之營業成本二、一三七、五○○元，並未再重複剔除原告自行減列之金額，原告主
張被告依同業利潤標準核定後，再將伊已調減之營業成本二、一三七、五○○元重複
剔除一節，尚屬誤解，即不可取。是則被告復查決定維持原核定，並無違誤；一再訴
願決定遞予維持，俱無不當。原告起訴意旨為無理由，應予駁回。
據上論結，本件原告之訴為無理由，爰依行政訴訟法第二十六條後段，判決如主文。
中    華    民    國     八十八      年     十二     月      十七       日
                    行 政 法 院 第 四 庭
                                審 判 長 評  事      葉  振  權
                                         評  事      吳  錦  龍
                                         評  事      吳  明  鴻
                                         評  事      尤  三  謀
                                         評  事      陳  光  秀
右  正  本  證  明  與  原  本  無  異
                                         法院書記官  葛  雅  慎
中    華    民    國     八十八      年     十二     月      十七       日
